【裁判字號】    99,訴,165
【裁判日期】    990409
【裁判案由】    違反藥事法
【裁判全文】
臺灣彰化地方法院刑事判決               99年度訴字第165號
公  訴  人  臺灣彰化地方法院檢察署檢察官
被      告  甲○○
上列被告因違反藥事法案件，經檢察官提起公訴（99年度偵字第
499號），本院依簡式審判程序判決如下：
    主  文
甲○○明知為禁藥，而轉讓，累犯，處有期徒刑捌月。
    事  實
一、甲○○前因違反肅清煙毒條例案件、違反麻醉藥品管理條例
    案件及贓物案件，經臺灣高等法院臺中分院以86年度上訴第
    1853號判決各判處有期徒刑3 年6 月、10月、5 月，應執行
    有期徒刑4 年6 月確定；又因違反槍砲彈藥刀械管制條例案
    件共三罪及竊盜案件，經本院以86年度易字第1689號判決各
    判處有期徒刑1 年、8 月、4 月、10月，應執行有期徒刑2
    年6 月確定；再因違反槍砲彈藥刀械管制條例案件，經臺灣
    高等法院臺中分院以88年度上訴字第237 號判決判處有期徒
    刑1 年2 月確定；嗣上開案件，經臺灣高等法院臺中分院以
    88年度聲字第441 號裁定定其應執行之刑為有期徒刑7 年10
    月確定（第一案）；另因違反肅清煙毒條例案件、違反麻醉
    藥品管理條例案件，經本院以87年度訴字第288 號判決各判
    處有期徒刑3 年6 月、10月，應執行有期徒刑4 年確定（第
    二案）。入監接續執行後，於民國93年12月8 日縮短刑期假
    釋出監付保護管束，復因違反保護管束情節重大，經撤銷假
    釋，入監執行殘刑4 年9 月15日，執行中適逢中華民國九十
    六年罪犯減刑條例公佈施行，上開第一、二案，復經臺灣高
    等法院臺中分院於96年7 月16日以96年度聲減字第1006號裁
    定減刑，並各定其應執行之刑為有期徒刑3 年11月、2 年確
    定，而於96年7 月16日執行完畢。
二、詎甲○○仍不知警惕，明知甲基安非他命為毒品危害防制條
    例所規範之第二級毒品，並經行政院衛生署明令公告列為禁
    藥管理，不得轉讓、持有，竟基於無償轉讓禁藥甲基安非他
    命之犯意，於98年6 月12日下午9 時30分，在其位於彰化縣
    線西鄉○○路30號之住處，無償轉讓其施用剩餘之禁藥甲基
    安非他命1 包予陳聰寶（轉讓數量係施用2 次之份量，淨重
    未達10公克）。
三、案經彰化縣警察局和美分局報告臺灣彰化地方法院檢察署檢
    察官偵查起訴。
    理  由
一、本案被告甲○○所犯係死刑、無期徒刑、最輕本刑為3 年以
    上有期徒刑以外之罪，其於準備程序就前揭被訴事實為有罪
    之陳述，經受命法官告知簡式審判程序之旨，並聽取其與公
    訴人之意見後，本院認無不得或不宜改依簡式審判程序進行
    之處，爰依刑事訴訟法第273 條之1 第1 項、第284 條之1
    ，裁定由受命法官獨任進行簡式審判程序，合先敘明。
二、上揭犯罪事實業據被告於偵查及本院審理時坦承不諱，核與
    證人陳聰寶於偵查時就被告轉讓毒品所為之證述相符（見98
    年度偵字第7659號卷第10、11頁），並有顯示被告與證人陳
    聰寶於轉讓當日約定見面之通訊監察譯文1 份附於警卷可稽
    ，且證人陳聰富確有施用第二級毒品甲基安非他命之犯行，
    亦有證人陳聰富之臺灣高等法院被告前案紀錄表1 份在卷可
    憑，足認被告上開自白與事實相符，堪予採信。本件事證明
    確，被告犯行洵堪認定，應依法論科。
三、按甲基安非他命業經行政院衛生署於69年12月8 日以衛署藥
    字第301124號公告自69年12月8 日起禁止輸入、製造，自70
    年6 月1 日起禁止販賣，更於75年7 月11日以衛署藥字第59
    7627號公告一概禁止使用，並在79年10月9 日以衛署藥字第
    904142號函明令公告列為禁藥。被告前曾因施用毒品經法院
    判處罪刑確定，其明知甲基安非他命係毒品之事實，應可認
    定。次按甲基安非他命雖同屬毒品危害防制條例第2 條第2
    項第2 款所定之第二級毒品，被告轉讓甲基安非他命之行為
    同為合於該條例第8 條第2 項轉讓第二級毒品罪之處罰規定
    ；然藥事法第83條第1 項之「明知為偽藥或禁藥，而轉販賣
    、供應、調劑、運送、寄藏、牙保、轉讓或意圖販賣而陳列
    者，處7 年以下有期徒刑，得併科新臺幣500 萬元以下罰金
    」規定，係於93年4 月21日修正公布，同年月23日施行，其
    法定刑較毒品危害防制條例第8 條第2 項所定之法定刑「6
    月以上5 年以下有期徒刑得併科新臺幣70萬元以下罰金」為
    重；又毒品之範圍尚包括影響精神物質與其製品，藥事之管
    理非僅止於藥品之管理，毒品未必係經公告之禁藥，禁藥亦
    非必為毒品，毒品危害防制條例與藥事法二者間，並無必然
    之特別法與普通法關係，故除有轉讓之第二級毒品達毒品危
    害防制條例第8 條第6 項之一定數量，經依法加重之法定刑
    較藥事法第83條第1 項之法定刑為重之情形外，因藥事法第
    83條第1 項為後法，且為重法，應優先適用藥事法處罰（最
    高法院96年度臺上字第3582號判決意旨可資參照）。又轉讓
    第二級毒品達淨重10公克以上者，加重其刑至2 分之1 ，轉
    讓持有毒品加重其刑之數量標準第2 條第1 項第2 款規定甚
    明。經查，依本案卷證資料，尚無證據足資證明被告轉讓甲
    基安非他命予證人陳聰寶之數量為何，依被告供述及證人證
    述，被告轉讓之甲基安非他命數量僅足供施用2 次，衡諸一
    般施用甲基安非他命之人之施用劑量，數量當不致達淨重10
    公克，是本案既無證據可資證明被告轉讓甲基安非他命達淨
    重10公克，自不得依毒品危害防制條例第8 條第6 項規定加
    重其刑。
四、核被告所為，係犯藥事法第83條第1 項之轉讓禁藥罪。被告
    為轉讓而持有甲基安非他命之低度行為，應為轉讓之高度行
    為所吸收，不另論罪。被告前有如上揭犯罪事實欄所示之前
    科，且已於96年7 月16日執行完畢，有臺灣高等法院被告前
    案紀錄表附卷可稽，被告於有期徒刑執行完畢後，5 年內故
    意再犯有期徒刑以上之罪，為累犯，應依刑法第47條第1 項
    規定，加重其刑。爰審酌被告轉讓禁藥之行為，助長禁藥、
    毒品流通，致生危害於他人身體健康，實屬不該，惟係因朋
    友情誼而轉讓禁藥，轉讓數量尚微，且被告犯罪後尚能坦承
    犯行，態度良好，及其犯罪手段、生活狀況、智識程度等一
    切情狀，認公訴人請求量處有期徒刑1 年，尚嫌稍重，爰量
    處如主文所示之刑，以示懲儆。
據上論斷，應依刑事訴訟法第273 條之1 第1 項、第299 條第1
項前段，藥事法第83條第1 項，刑法第11條前段、第47條第1 項
，判決如主文。
本案經檢察官王元郁到庭執行職務。
中    華    民    國    99    年    4     月    9     日
                  刑事第四庭    法  官  吳永梁
以上正本證明與原本無異。
如不服本判決應於收受判決後10日內向本院提出上訴書狀，並應
敘述具體理由；其未敘述上訴理由者，應於上訴期間屆滿後20日
內向本院補提理由書(均須按他造當事人之人數附繕本)「切勿逕
送上級法院」。
中    華    民    國    99    年    4     月    9     日
                                書記官  許原嘉
附錄本案論罪科刑法條全文：
藥事法第83條
明知為偽藥或禁藥，而販賣、供應、調劑、運送、寄藏、牙保、
轉讓或意圖販賣而陳列者，處7 年以下有期徒刑，得併科新臺幣
5 百萬元以下罰金。
犯前項之罪，因而致人於死者，處7 年以上有期徒刑，致重傷者
，處3 年以上12年以下有期徒刑。
因過失犯第1 項之罪者，處2 年以下有期徒刑、拘役或科新臺幣
30萬元以下罰金。
第1 項之未遂犯罰之。

司法院資訊處製作；財團法人民間司法改革基金會備份。
